臺灣高等法院刑事判決　　　　　　　　100年度上訴字第835號
上　訴　人
即　被　告　張代舜
上列上訴人因搶奪等案件，不服臺灣板橋地方法院99年度訴字第
3041號，中華民國99年11月16日第一審判決（起訴案號：臺灣板
橋地方法院檢察署99年度偵字第13227號），提起上訴，本院判
決如下：
    主  文
原判決關於附表編號1、2、5、6所示部分暨定應執行刑部分，均
撤銷。
張代舜所犯如附表編號1、2、5、6所示之罪，各處如附表編號1
、2、5、6所示之刑（含從刑）。
其他上訴駁回。
上開撤銷改判部分所處之刑與上訴駁回部分所處之刑，應執行有
期徒刑肆年貳月。扣案之機車鑰匙貳支，沒收。
    事  實
一、張代舜前因常業搶奪案件，經臺灣板橋地方法院以89年度訴
    字第1550號判處有期徒刑6年，嗣經上訴駁回確定，95年5月
    13日縮刑期滿執行完畢，竟仍不知悛悔，猶為下列犯行：
(一)、張代舜意圖為自己不法之所有，基於竊盜之犯意，於附表編
    號1所示時、地，以自備之機車鑰匙2支，竊取黃證議所有之
    車號NW6-099號重型機車1輛得手。另意圖為自己不法之所有
    ，基於搶奪之犯意，騎乘該竊得之機車尋找獨行之婦女，以
    飛車搶奪之方式，於附表編號2所示時、地，趁陳珍梅不及
    防備之際，由正面徒手奪取陳珍梅左手持有如附表編號2所
    示之財物，得手後加速逃逸，於搶奪之過程中，並致陳珍梅
    因拉扯皮包倒地而受有頭部擦傷之傷害（傷害部分未據告訴
    、起訴）。張代舜嗣將搶得之現金花用一空，其餘之皮包、
    證件等物，則丟棄於新北市三重區（原臺北縣三重市，下同
    ）忠孝橋下之淡水河，再將上開機車棄置於新北市○○區○
    ○街與福隆路口。黃證議嗣於99年4月19日15時許自行於上
    址尋獲取回。
(二)、張代舜意圖為自己不法之所有，基於竊盜之犯意，於附表編
    號3所示時、地，以上開自備之機車鑰匙2支，竊取林文夫所
    有之車號AXX-345號重型機車1輛得手。其另意圖為自己不法
    之所有，基於搶奪之犯意，同以飛車搶奪獨行婦女之方式，
    於附表編號4所示時、地，趁張秀瑛不及防備之際，從後方
    徒手奪取張秀瑛左手持有如附表編號4所示之財物，得手後
    加速逃逸，並於同（19）日6時12分許將上揭機車棄置於新
    北市○○區○○路3段44號前，旋於三和路3段捷運站前搭乘
    計程車離去至同市○區○○街下車。張代舜嗣將搶得之現金
    花用一空，並將其餘之物丟棄於淡水河中。後於99年4月20
    日10時40分許，為警於上開三和路3段44號前尋獲車號AXX-3
    45號重型機車，並由林文夫領回。
(三)、張代舜意圖為自己不法之所有，基於竊盜之犯意，於附表編
    號5所示時、地，以上開自備之機車鑰匙2支，竊取郭奕臣所
    有之車號CKW-090 號重型機車1輛得手。其另意圖為自己不
    法之所有，基於搶奪之犯意，同以飛車搶奪獨行婦女之方式
    ，於附表編號6所示時、地，趁陸姻利不及防備之際，從後
    方搶奪陸姻利右手持有如附表編號6所示之財物得手後加速
    逃逸，嗣將搶得現金花用一空，將LV牌中型提袋1個留存，
    金飾珠寶部分則典當得款新臺幣（下同）2萬餘元花用一盡
    ，並將其餘之物丟棄於臺北市、新北市交界中興橋下之淡水
    河中。
二、嗣經警員受理被害人張秀瑛之報案，調閱附表編號4所示搶
    案地點及附近之監視錄影畫面，並循跡查得張代舜將車號CK
    W-090號重型機車棄於上開地點及搭乘計程車至仁政街下車
    、進入建築物內之監視錄影器畫面，取得張代舜正面出現於
    監視錄影畫面之影像，發覺張代舜涉嫌附表編號3、4所示之
    竊案及搶案，於99年4月23日15時30分許，在新北市板橋區
    （原臺北縣板橋市○○○街1巷2號之百麗飯店停車場找到張
    代舜，張代舜於有偵查犯罪職權之承辦警員尚不知其涉嫌附
    表編號1、2、5、6所示犯行之前，主動向該管之警員坦承其
    有為該四件犯罪而自首，並交出其置於所承租車號7163-EL
    號自用小客車內如附表編號6所示之LV牌中型提袋1個及其持
    有之上開機車鑰匙2支，且帶同警員於同日20時45分許，在
    臺北市○○區○○路1段76巷32號前，起獲其犯案後棄置之
    車號CKW-090號重型機車1輛（該車業已發還郭奕臣）。
三、案經黃證議、陸姻利訴由新北市（臺北縣）政府警察局三重
    分局移送臺灣板橋地方法院檢察署檢察官偵查起訴。張代舜
    並接受裁判。
    理  由
一、對於本判決所引用之各項供述證據，檢察官、上訴人即被告
    張代舜於本院準備及審判程序未予爭執，且同意作為證據（
    見本院卷第43頁背面、第54頁背面），而被告於原審準備程
    序中為有罪陳述，同意以簡式審判程序進行審判（見原審卷
    第36頁背面），依刑事訴訟法第273條之2規定，簡式審判程
    序之證據調查不受傳聞法則限制之法律效果，原審亦有當庭
    告知被告，此同意即屬同意該等證據得作為證據（被告始終
    未表示欲撤回此一同意之意思），本院斟酌該等供述證據作
    成時之情況，並無違法取得或證據信用性過低之情形，認為
    適當，依刑事訴訟法第159條之5第1項之規定，該等供述證
    據應皆有證據能力。又卷附之相關路口、地點監視錄影之翻
    拍畫面照片及尋得機車、LV牌中型提袋之照片，均係以機械
    之方式所留存之影像，非屬供述證據，無傳聞證據法則之適
    用，因該等照片與被告本案犯行具有關聯性，且無違法取得
    之疑慮，自亦有證據能力。
二、前揭犯罪事實，業據被告於警詢、偵查中、原審及本院審理
    時始終坦承不諱，核與證人即被害人黃證議、陳珍梅、郭奕
    臣於警詢中、證人即被害人陸姻利、林文夫、張秀瑛於警詢
    及偵查中所述之被竊及被搶奪情節相符，並有被告為附表編
    號2所示犯行之監視錄影畫面翻拍照片6幀、為附表編號4所
    示犯行及其後棄置機車、搭乘計程車、進入建築物之監視錄
    影畫面翻拍照片共30幀、尋獲之附表編號1、5所示之機車、
    附表編號6所示之LV牌中型提袋1個之照片共3幀、贓物認領
    保管單2紙及扣案之鑰匙2支可資佐證。被告前開自白核與事
    實相符，堪以採信。本件事證明確，被告犯行，均洵堪認定
    。
三、論罪部分：
(一)、核被告所為事實欄一附表編號1、3、5所示行為，均係犯刑
    法第320條第1項之竊盜罪；所為事實欄一附表編號2、4、6
    所示行為，均係犯同法第325條第1項之搶奪罪。被告所犯上
    開六罪，行為明顯可分，應分論併罰。
(二)、查被告前有如事實欄一所示有期徒刑執行完畢之紀錄，有本
    院前案紀錄表在卷可憑，其於受有期徒刑執行完畢後，5年
    以內故意再犯本件有期徒刑之罪，均為累犯，皆應依刑法第
    47條第1項之規定加重其刑。另被告前雖因竊盜、搶奪案件
    ，經本院以96年度上訴字第1905號判處竊盜共三罪，各判處
    有期徒刑3月，搶奪共六罪，各判處有期徒刑1年，嗣提起上
    訴後，經最高法院以96年度臺上字第4883號駁回上訴確定，
    嗣均經本院裁定減刑定應執行刑有期徒刑3年1月確定，於98
    年12月31日縮刑期滿出監，惟被告另因妨害自由案件，經臺
    灣基隆地方法院以97年度易字第338號判處有期徒刑3月，減
    為有期徒刑1月又15日確定，該1月又15日有期徒刑，嗣又經
    臺灣基隆地方法院於98年12月24日以98年度聲字第1390號裁
    定，與上開96年間之罪刑合併定應執行有期徒刑3年2月，99
    年4月26日執行完畢，有本院被告前案紀錄表附卷可憑，是
    被告此等96年間之罪刑，於本件不符合累犯之要件，檢察官
    起訴書認被告本案構成累犯，係引用被告96年間之上開罪刑
    ，尚有誤會。
(三)、被告因涉犯事實欄一附表編號3、4所示犯行而為警循線查獲
    之當時，就事實欄一附表編號1、2、5、6所示竊盜、搶奪等
    犯罪，或因相關監視錄影畫面，僅照到行搶之人頭戴安全帽
    之背影（見偵查卷第47頁）、或未有監視錄影畫面，被害人
    亦無法指認行搶或行竊者之特徵或未報案，尚未為有偵查犯
    罪職權之警員發覺被告涉嫌該等犯罪，此見被告警詢筆錄中
    記載之警員與被告間之問答及證人即被害人黃證議、陳珍梅
    、郭奕臣、陸姻利於警詢中之證述自明（見偵查卷第8、10
    、13、15、23、26頁），被告於為警尋得之時主動向承辦警
    員坦承其有為事實欄一附表編號1、2、5、6所示之犯罪（見
    偵查卷第8、10頁），經核符合自首之要件，嗣並接受裁判
    ，對被告上開四罪犯罪，均適用刑法第62條前段之規定，減
    輕其刑。
四、科刑、沒收及定應執行刑：
(一)、原審對於事實欄一附表編號1、2、5、6所示部分，予以論罪
    科刑，固非無見，惟被告就該四件犯罪，符合自首要件，業
    見前述，且觀以被告本案之自首，係在警員尚未得有任何可
    指向被告涉犯上開四罪之跡證情形下主動為之，若被告未自
    首，並質疑警方未持搜索票，警方是否仍能順利查獲被告涉
    犯之該四件罪嫌，尚有疑問。被告本案自首情形，自非某些
    犯罪嫌疑人因另案為警方查獲逮捕，將為警合法搜索之際，
    因知在其身上藏有其他犯罪跡證，隨時可能為警發覺而自首
    ，或如車禍案件留於現場自首等情形，可相提並論。是在量
    刑方面，自不能不就被告此一自首情況，為適當之考量，其
    量刑尚不宜與被告其他非自首之犯罪量刑過於接近，而有違
    刑法獎勵自首之立法意旨。查：原審對被告非自首之事實欄
    一附表3、4所示竊盜、搶奪犯行，各量刑有期徒刑8月、1年
    4 月，對被告自首之事實欄一附表1、2、5、6所示竊盜、搶
    奪犯行，竊盜部分量處有期徒刑6月、搶奪部分量處有期徒
    刑1 年2月，各皆僅2月之差距，以被告本案前揭自首情事觀
    之，原審對被告自首部分之犯罪，量刑稍嫌偏重，自有違上
    開立法本旨之不妥適之處。被告上訴，就事實欄一附表編號
    1、2 、5、6所示部分，指原審量刑過重等語，核有理由，
    自應由本院將原判決關於此等部分暨定應執行刑部分，予以
    撤銷改判。
(二)、茲就事實欄一附表一編號1、2、5、6所示部分，審酌被告前
    有多次竊盜及搶奪之前案紀錄，業見前述，素行不佳，竟仍
    不思警惕，於短時間內再為竊盜、搶奪犯行，其竊盜所得財
    物均為機車，而其搶奪犯行，皆係以婦女為搶奪對象，犯罪
    手段惡劣，非僅對社會治安影響重大，更對婦女心理造成恐
    懼，另兼衡被告之智識程度為高職肄業，其搶奪犯罪情節易
    導致被害人受有身體之傷害，搶奪犯行所得財物，暨所竊得
    之機車均已由被害人領回，且被告就此等部分犯行，係在警
    方尚未掌握可指向被告之跡證下為自首，於警詢及偵審中對
    該等犯行均坦承不諱，尚知悔悟等一切情狀，分別量處如附
    表編號1、2、5、6所示之刑。扣案之機車鑰匙2支，為被告
    所有供其竊盜犯罪所用之物，業據被告供承在卷，依刑法第
    38條第1項第2款之規定宣告沒收（如附表編號1、5所示）。
(三)、對事實欄一附表一編號3、4所示之被告竊盜、搶奪犯行，原
    審根據卷內證據，認事證明確，適用刑法第320條第1項、第
    325條第1項、第47條第1項規定（漏引刑法施行法第1條之1
    第1項、第2項前段），審酌被告前有多次竊盜及搶奪之前案
    紀錄，素行足認不佳，竟仍不思警惕，於短時間內再為竊盜
    、搶奪犯行，且其均以婦女為搶奪對象，對社會治安影響重
    大，且對於婦女心理造成莫大恐懼，應嚴加非難，又其搶奪
    行為，不惟造成被害人金錢之損失，亦使被害人失其證件，
    而須費時申領，另兼衡被告之智識程度為高職肄業，具有相
    當之智識，搶奪犯罪情節易導致被害人受有身體之嚴重傷害
    ，暨於犯罪後坦承犯行、所竊得之機車已由被害人領回，竊
    盜部分被害人之損失尚屬輕微，於警詢、偵查及原審審理時
    對犯行均坦承不諱，尚知悔悟等一切情狀，分別量處有期徒
    刑如附表編號3、4所示之刑；並說明扣案之機車鑰匙2支，
    為被告所有供其為如附表編號3所示竊盜犯罪所用之物，依
    刑法第38條第1項第2款之規定，宣告沒收。經核原審此部分
    認定之事實及適用法律並無違誤，量刑亦屬妥適。雖然原審
    判決之據上論斷欄漏引刑法施行法第1條之1第1項、第2項前
    段規定，而其就附表編號3所示之犯罪時間，誤載為「99前
    」，惟其此等漏引及誤載，不涉及基本犯罪事實之變更、擴
    大或縮減，復未影響被告相關罪名之同一性及刑罰結果，本
    院予以補正即可，尚不構成撤銷改判之理由。被告提起上訴
    ，指摘原審判決此等部分量刑過重，核無理由，應予駁回。
(四)、本院斟酌被告本案犯罪與被告前科之關聯性、數罪對法益侵
    害之加重效應、罪數所反映之被告人格特性與犯罪傾向、社
    會對一再搶奪行為處罰之期待等情狀，為綜合判斷，爰就撤
    銷改判部分所處之刑與上訴駁回部分所處之刑，定執行刑有
    期徒刑4年2月，從刑部分，併執行之。
據上論斷，應依刑事訴訟法第369條第1項前段、第368條、第364
條、第299條第1項前段，刑法第320條第1項、第325條第1項、第
47條第1項、第62條前段、第38條第1項第2款、第51條第5款、第
9款，刑法施行法第1條之1第1項、第2項前段，判決如主文。
本案經檢察官許仲瑩到庭執行職務。
中    華    民    國   100    年    4     月    15    日
            刑事第十三庭  審判長法  官  曾德水
                                法  官  宋松璟
                                法  官  王復生
以上正本證明與原本無異。
搶奪部分如不服本判決，應於收受送達後10日內向本院提出上訴
書狀，其未敘述上訴之理由者並得於提起上訴後10日內向本院補
提理由書（均須按他造當事人之人數附繕本）「切勿逕送上級法
院」。
竊盜部分，不得上訴。
                                書記官  陳靜雅
中    華    民    國   100    年    4     月    18    日
附錄本案論罪科刑法條全文：
刑法第320 條
意圖為自己或第三人不法之所有，而竊取他人之動產者，為竊盜
罪，處5  年以下有期徒刑、拘役或 5 百元以下罰金。
意圖為自己或第三人不法之利益，而竊佔他人之不動產者，依前
項之規定處斷。
前二項之未遂犯罰之。
刑法第325 條
意圖為自己或第三人不法之所有，而搶奪他人之動產者，處 6
月以上 5 年以下有期徒刑。
因而致人於死者，處無期徒刑或 7 年以上有期徒刑，致重傷者
，處 3 年以上 10 年以下有期徒刑。
第 1 項之未遂犯罰之。
附表：
┌──┬────┬────┬───┬────────┬────────┐
│編號│時    間│地    點│被害人│ 所  得  財  物 │ 主          文 │
├──┼────┼────┼───┼────────┼────────┤
│ 1  │99年4月1│新北市三│黃證議│車號NW6-099號重 │張代舜竊盜，累犯│
│    │5日21時5│重區（原│      │型機車1輛       │，處有期徒刑伍月│
│    │0分許（ │臺北縣三│      │                │。扣案之機車鑰匙│
│    │起訴書記│重市，下│      │                │貳支沒收。      │
│    │載為21時│同）溪尾│      │                │                │
│    │許）    │街27巷42│      │                │                │
│    │        │號前    │      │                │                │
├──┼────┼────┼───┼────────┼────────┤
│ 2  │99年4月1│新北市三│陳珍梅│皮包1個（內有陳 │張代舜意圖為自己│
│    │5日22時5│重區仁愛│      │珍梅之國民身分證│不法之所有，而搶│
│    │0分許   │街327巷1│      │及健保卡各1枚、 │奪他人之動產，累│
│    │        │0號前   │      │金融卡2張、現金 │犯，處有期徒刑拾│
│    │        │        │      │新臺幣＜下同＞4 │月。            │
│    │        │        │      │千元）          │                │
├──┼────┼────┼───┼────────┼────────┤
│ 3  │99年4月1│新北市三│林文夫│車號AXX-345號重 │張代舜竊盜，累犯│
│    │9日凌晨5│重區仁政│      │型機車1輛       │，處有期徒刑捌月│
│    │時許    │街57號前│      │                │。扣案之機車鑰匙│
│    │        │        │      │                │貳支沒收。      │
├──┼────┼────┼───┼────────┼────────┤
│ 4  │99年4月1│新北市三│張秀瑛│皮夾1個（內有張 │張代舜意圖為自己│
│    │9日清晨6│重區安慶│      │秀瑛之國民身分證│不法之所有，而搶│
│    │時許    │街196號 │      │、健保卡、重大傷│奪他人之動產，累│
│    │        │前      │      │病卡、電話卡、家│犯，處有期徒刑壹│
│    │        │        │      │樂福會員卡、全聯│年肆月。        │
│    │        │        │      │會員卡、全虹會員│                │
│    │        │        │      │卡各1枚及現金1千│                │
│    │        │        │      │6百元）         │                │
├──┼────┼────┼───┼────────┼────────┤
│ 5  │99年4月2│臺北市萬│郭奕臣│車號CKW-090號重 │張代舜竊盜，累犯│
│    │1日凌晨4│華區武昌│      │型機車1輛       │，處有期徒刑伍月│
│    │時許    │街2 段50│      │                │。扣案之機車鑰匙│
│    │        │巷內    │      │                │貳支沒收。      │
├──┼────┼────┼───┼────────┼────────┤
│ 6  │99年4月2│臺北市萬│陸姻利│LV牌中型提袋1 個│張代舜意圖為自己│
│    │1日凌晨5│華區武昌│      │（內有陸姻利之國│不法之所有，而搶│
│    │時許    │街2段124│      │民身分證及健保卡│奪他人之動產，累│
│    │        │號前    │      │各1枚、信用卡及 │犯，處有期徒刑拾│
│    │        │        │      │金融卡各3張、現 │月。            │
│    │        │        │      │金1萬9千2百元、 │                │
│    │        │        │      │人民幣1千5百元、│                │
│    │        │        │      │金飾珠寶共8只） │                │
└──┴────┴────┴───┴────────┴────────┘